臺灣新北地方法院板橋簡易庭民事簡易判決
111年度板簡字第2193號
原      告  台灣電力股份有限公司台北南區營業處

法定代理人  黃銘宏  
訴訟代理人  郭茂平  
被      告  士盟國際有限公司

法定代理人  周若儀  

訴訟代理人  鐘宏政  
上列當事人間請求損害賠償等事件，經本院於民國111年12月19
日言詞辯論終結，判決如下：
    主      文
被告應給付原告新臺幣壹拾陸萬伍仟陸佰柒拾伍元，及自民國一
百一十一年八月二十四日起至清償日止，按週年利率百分之五計
算之利息。
原告其餘之訴駁回。
訴訟費用由被告負擔百分之六十六，餘由原告負擔。
本判決第一項得假執行。
原告其餘假執行之聲請駁回。
    事實及理由
一、原告主張：被告為新北市○○區○○路0段000號9樓之1用電戶，
    使用供電電號00-00-0000-00-0電表（下稱系爭電表），原
    告於民國109年9月10日派員前往上址檢查用電設備，發現系
    爭電表封印鎖遭剪開、同字封鉛遭扯斷及電表齒輪輪軸遭破
    壞，致系爭電表用電計量失準，度數減少，致電費短收，爰
    依電業法56條、違規用電處理規則第3、6條、原告營業規章
    施行細則第80條規定、兩造間供電契約及不當得利之法律關
    係，追償1年電費及短繳電費新臺幣（下同）250,289元，以
    及依原告營業規章第63條第2項、兩造間供電契約及侵權行
    為之法律關係，請求被告賠償系爭電表損毀賠償費954元，
    合計251,243元等語。並聲明：⒈被告應給付原告251,243元
    ，及自起訴狀繕本送達翌日起至清償日止，按週年利率5％計
    算之利息。⒉願供擔保請准宣告假執行。
二、被告則以：被告並無竊電或破壞系爭電表，原告不應向被告
    求償等語資為抗辯。並聲明：原告之訴駁回。
三、本院之判斷：
  ㈠原告主張被告為上址用電戶，使用系爭電表，原告於109年9
    月10日派員前往上址檢查用電設備，發現系爭電表封印鎖遭
    剪開、同字封鉛遭扯斷及電表齒輪輪軸遭破壞，致系爭電表
    用電計量失準等事實，有用電實地調查書可稽，且為被告所
    不爭執，堪信為真實。
  ㈡茲就原告請求項目及金額逐一審究如下：
　⒈追償電費：
　①按再生能源發電業及售電業對於違規用電情事，得依其所裝
    置之用電設備、用電種類及其瓦特數或馬力數，按電業之供
    電時間及電價計算損害，向違規用電者請求賠償；其最高賠
    償額，以1年之電費為限。前項違規用電之查報、認定、賠
    償基準及其處理等事項之規則，由電業管制機關定之，電業
    法第56條第1、2項定有明文。考其立法理由為「第1項明定
    違規用電情事，不以刑法之竊電為限。並於電業『請求損害
    賠償』之核算標準中增列『用電種類』；且因違規用電係屬侵
    害電業權益，爰明定再生能源發電業及售電業得依法請求賠
    償損害，惟為避免電業無限制要求賠償，故限制最高賠償額
    。第2項明確授權違規用電情事之相關處理規則，由電業管
    制機關定之」，可知該規定乃因違規用電者受有短繳電費之
    利益，致電業受有損害，電業本即可向之請求返還所受利益，然
    因電能（或電氣）為具有經濟效用價值之無體物，無法直接
    體認其存在，故違規用電行為所造成之電能損害，難以估算
    其數量；且用電戶可依其每期所收電費帳單而調整用電行為模
    式，亦難以電表更換前後之用電計算損害額，違規用電之電力
    度數即難以精確計量，故以此法明定追償電費之計算基準，俾便
    電業在追償電費時有所憑據，為立法減輕電業就用電戶實際
    所得利益數額舉證困難所設之法定特殊計算基準，且電業得追
    償電費之對象不以犯刑法竊電罪之人為限，復因電費之追償
    本質為不當得利之利益返還，故以實際享有違規用電利益之
    人為該條之追償對象。準此，該規定係以因電表計量失準而
    受有短繳電費利益之用電戶為追償對象，與刑法規範之竊電
    行為有別，一旦用電戶有違規用電之事實，不論竊電或損壞
    電表之行為人為何人，用電戶均為該規定規範之追償對象，
    原告營業規章施行細則第80條第1項乃規定「經取得違規用
    電或裝置契約電力用戶未申請而增加用電容量事實之人證、
    物證，雖不能確認係何人所為，仍得對用戶或現場實際用電
    人或其負責人追償電費」。
  ②經濟部依電業法第56條第2項授權於106年8月2日修正發布之
    「違規用電處理規則」第3條規定「本規則所稱之違規用電
    ，指有下列行為之一者：三、損壞或改變電度表、無效電力
    計、其他計電器之構造，或以其他方法使其失效不準」、第
    6條規定「（第1項）再生能源發電業及售電業對於用戶或非
    用戶因違規用電所致短收電費之追償，依下列之規定追償之
    ：一、按所裝置之違規用電設備、用電種類及其瓦特數或馬
    力數按再生能源發電業及售電業之供電時間之電價計算三個
    月以上一年以下之電費。但經再生能源發電業及售電業供電
    未滿三個月者，應自開始供電之日起算。三、查獲繞越電度
    表、損壞、改變電度表或計電器之構造或以其他方法使之失
    效不準者，應照第一款計算電度，扣除已繳費之電度後，計
    收違規用電電費。（第2項）再生能源發電業及售電業訂有
    臨時電價者，前項各款追償電費概按臨時電價計算之。」。
　③系爭電表既經認定於109年9月10日被發現有上述遭損壞致其
    失效不準之事實，被告為系爭電表之用電戶，實際使用失效
    不準之系爭電表，合於違規用電處理規則第3條第3款之違規
    用電情形，原告依電業法第56條、違規用電處理規則第3、6
    條規定、原告營業規章施行細則第80條第1項及兩造間供電
    契約，向被告追償電費，即屬有據，不因被告是否為竊電或
    損壞系爭電表之人而有異，被告就此抗辯，殊非可採。
　④依上址現場用電設備容量為9瓩，以及用電實地調查書、追償
    電費計算單記載上址用途為辦公室（見本院卷第15頁、第17
    頁），依原告營業規章施行細則第73條規定，用電場所為辦
    公性質者推算每日用電時數按8小時計算，推算電度為26,28
    0度（計算式：98365），扣除已繳費之電度985度，追償
    度數25,295度，再依臨時電價即平均電價4.07元之1.6倍計
    算，原告得追償電費為164,721元（計算式：25,2954.071
    .6，元以下四捨五入），逾此範圍之請求，則屬無據，不應
    准許。又原告依電業法56條、違規用電處理規則第3、6條、
    原告營業規章施行細則第80條第1項規定及兩造間供電契約
    向被告追償電費既有理由，其併依不當得利之規定請求返還
    短繳電費之利益，既不能使其受更有利之判決，本院即無庸
    再予審究。
　⒉系爭電表損毀賠償：
　　原告營業規章第63條規定「用戶用電計量所需之電度表由本
    公司備置，但用戶應於供電範圍內無償提供適當場所及預置
    電度表接線箱（電表箱），以供裝設電度表。檢驗送電後電
    度表由本公司負責維護，用戶對所使用之電度表，應依使用
    借貸關係有關規定負善良保管之責」。本件被告為系爭電表
    之用電戶，依上規定及兩造間供電契約，被告對系爭電表負
    有善良保管責任。系爭電表既遭人破壞，致計量失準，且技
    術上無法修復，被告亦自承有未看管好系爭電表之責（見本
    院卷第70頁），而系爭電表受損壞，於技術上無法修復時，
    應賠償954元等情，有賠償登記單可考（見本院卷第19頁）
    ，是原告依上規定及兩造間供電契約，請求被告賠償系爭電
    表損害954元，洵屬有據，其併依侵權行為之規定為請求權
    基礎，既不能使其受更有利之判決，本院即無庸再予審究。
　⒊原告得請求總額為165,675元。
  ㈢按給付無確定期限者，債務人於債權人得請求給付時，經其
    催告而未為給付，自受催告時起，負遲延責任。其經債權人
    起訴而送達訴狀，或依督促程序送達支付命令，或為其他相
    類之行為者，與催告有同一之效力；遲延之債務，以支付金
    錢為標的者，債權人得請求依法定利率計算之遲延利息；應
    付利息之債務，其利率未經約定，亦無法律可據者，週年利
    率為5％，民法第229條第2項、第233條第1項前段、第203條
    分別定有明文。本件以支付金錢為標的，無確定期限，未約
    定利率，則原告請求自起訴狀繕本送達翌日即111年8月24日
    起（見本院卷第37頁）至清償日止，按週年利率5％計算之遲
    延利息，於法有據，應予准許。
四、綜上所述，依電業法56條、違規用電處理規則第3、6條、原
    告營業規章第63條、原告營業規章施行細則第80條第1項規
    定及兩造間供電契約請求被告給付165,675元，及自111年8
    月24日起至清償日止，按週年利率5％計算之利息，為有理由
    ；逾此部分之請求，則無理由，應予駁回。
五、本件係就民事訴訟法第427條訴訟適用簡易程序所為被告敗
    訴之判決，應依同法第389條第1項第3款規定，依職權宣告
    假執行，至原告其餘假執行之聲請因訴之駁回而失所依據，
    應併駁回之。
六、本件事證已臻明確，兩造其餘攻擊防禦方法及證據，經審酌
    後與判決之結果不生影響，爰不一一論列。　　
據上論結，本件原告之訴為一部有理由，一部無理由，依民事訴
訟法第436條第2項、第79條、第389條第1項第3款，判決如主文
。
中　　華　　民　　國　　111 　年　　12　　月　　19　　日
                    臺灣新北地方法院板橋簡易庭
　　　　　　　　　　　　法  官　陳佳君
以上正本係照原本作成。
如不服本判決，應於送達後20日內，向本院提出上訴狀並表明上
訴理由，如於本判決宣示後送達前提起上訴者，應於判決送達後
20日內補提上訴理由書（須附繕本）。
如委任律師提起上訴者，應一併繳納上訴審裁判費。 
中　　華　　民　　國　　111 　年　　12　　月　　19　　日
                        書記官  李庭君